臺灣臺北地方法院刑事裁定　　　　　　　　　　　　　九十一年度自緝字第四三號
　　自　訴　人　甲○○○○股份有限公司　設臺北市○○街廿五巷五號
　　代　表　人　連林錦碧
　　代　理　人　簡靜音
　　被　　　告　乙○○
右列被告因詐欺案件，經自訴人提起自訴，本院裁定如左：
    主  文
自訴駁回。
    理  由
一自訴要旨：
  自訴人主張：被告乙○○為英倫國際商業聯誼會所屬英客餐坊之登記負責人，夥同
  李世昌及自稱杜長川之人，意圖為自己不法之所有，於民國九十年十二月至九十一
  年一月間，多次以前述餐廳名義向自訴人詐購洋酒與飲料，均由自訴人在臺北市○
  ○○路○段十六號十二樓交付該聯誼會員工，價金合計新臺幣十萬五千零八十元（
  其中部分金額係以同一聯誼會所屬百生企業社名義訂購）。經自訴人多次催討，除
  佯以杜長川名義代表前述聯誼會出具分期還款表一紙示信外，俱未支付分文，並逃
  匿無蹤，因指被告涉有詐欺罪嫌。
二本院之判斷：
  (一)刑法上之詐欺罪，必須行為人意圖為自己或第三人不法所有，施用詐術使人陷於
    錯誤而使人為物之交付，始能成立。又共同正犯之成立，須以具有犯意聯絡與行
    為分擔為其要件，關於具有犯意聯絡之犯罪構成要件事實，自應依據積極證據而
    為認定（參考最高法院八十三年度台上字第六○一六號判決）。由於刑事被告依
    法並無自證無罪之義務，就具體之自訴案件而言，關於前述事項之證明，依據刑
    事訴訟法第三百四十三條、第一百六十一條第一項規定，應由自訴人負舉證責任
    ，其所指明之證明方法，並須達足可積極證被告確係犯罪之嚴格證明程度。如自
    訴人所指之證明方法，經於第一次審判期日前訊問及調查結果，認為犯罪嫌疑不
    足者，法院自得以裁定駁回自訴。
  (二)自訴人指被告夥同他人假託買賣之名以行詐欺之實，雖據提出銷售單、律師催告
    函、分期還款表（蓋有「英客餐坊」、「乙○○」印文各一枚），為其證明方法
    ，惟查：
    1.自訴人於本院訊問時自陳：其與英倫國際商業聯誼會交涉買賣之過程中，僅與
      自稱杜長川之人及受僱職員張凱逸二人接洽，並未與被告謀面。是其雖提出銷
      售單及分期還款表證明曾與英倫國際商業聯誼會有所交易，但被告既非自訴人
      公司實際交易對手，自訴人復未具體指訴被告如何與自稱杜長川之人合謀分擔
      詐欺取財行為，卷附律師催告函與退件信封，亦不能證明曾經合法送達於被告
      ，無從據以證明被告知悉其事，遑論參與實施詐欺。其徒憑主觀推測片面指訴
      被告共同詐財，已乏確據。
    2.被告於本院調查時，雖不否認登記為英客餐坊之負責人，但始終否認參與向自
      訴人詐取財物之犯行，辯稱：其在九十年間，與自稱王樹德之人合夥籌設該餐
      廳，約定以其名義登記為負責人、實際業務則由「王樹德」負責經營管理，嗣
      於同年十二月底發覺現場營業情形不符原先約定本旨，因而要求退夥，「王樹
      德」則以部分帳款尚未到期為由，要求延至三個月後結算，未料九十一年一月
      間「王樹德」不知去向，被告對自訴人所訴受騙經過實非知情，分期還款表上
      所蓋「乙○○」印章亦非被告所有等語。
    3.經訊問曾與自訴人公司實際接洽本案交易之證人張凱逸證稱：系爭貨品非由被
      告指示訂購，其在英倫國際商業聯誼會任職期間，雖曾見過記載被告為負責人
      名義之營利事業登記證，但薪資係由自稱杜長川之人給付，其未曾親見被告本
      人，「杜長川」亦未向其提及有關被告之事。以上證言，與自訴人所述與英倫
      國際商業聯誼會交易經過尚無不符，均未積極顯示被告確曾參與本案假託購貨
      實施詐財之犯行。自訴人復未提出其他足可證明被告如何參與犯罪謀議之積極
      證據，尤難僅因被告曾經登記為英客餐坊之營業負責人，率行推斷其具有共同
      詐欺之犯意聯絡。
    4.認定犯罪事實所憑之證據，無論其為直接證據或間接證據，在訴訟上之證明，
      均須達於通常一般之人不致有所懷疑而得確信其為真實之程度，始得據為有罪
      之認定（參考最高法院七十六年台上字第四九八六號判例）。本件自訴人就其
      所訴被告如何意圖不法所有、進而施用詐術合謀詐欺之犯罪構成要件，並未指
      出具體而確實之證明方法，針對其他證據調查結果，對於被告又無不利，根據
      「罪證有疑，利歸被告」之無罪推定法則，即須儘先為有利於被告之判斷，自
      不得僅憑自訴人之主觀臆測，遽行推定被告與他人合謀詐欺。
  (三)本件依據第一次審判期日前訊問及調查結果，認為被告所涉詐欺犯罪嫌疑尚屬不
    足，依據前述說明，自應裁定駁回自訴。
三適用之法律：
  刑事訴訟法第三百二十六條第三項、第二百五十二條第十款。
中    華    民    國      九十一      年      八      月      二      日
                                       法  官  林  勤  綱
如不服本裁定，應於送達後五日內，向本院提出抗告狀。
右正本與原本無異。
                                       書記官  許  博  為
中    華    民    國      九十一      年      八      月      五      日
